---
title: "Métodos de diseño y Análisis de Experimentos"
subtitle: "Tarea 03"
author:
  - "Rivera Torres Francisco de Jesús"
  - "Rodríguez Maya Jorge Daniel"
  - "Samayoa Donado Víctor Augusto"
  - "Trujillo Bariios Georgina"
date: "Marzo 26, 2019"
output:
  pdf_document:
    toc: false
    number_sections: true
    fig_caption: true
    highlight: kate
    df_print: kable
    includes:
      in_header: tex/header.tex
fontsize: 11pt
documentclass: article
classoption: twoside
fig_align: "center"
---

```{r setup, include = FALSE, eval = TRUE}
knitr::opts_chunk$set(echo = FALSE, eval = TRUE, fig.height = 3)

# Se cargan las librerias a utilizar
library(tidyverse)
library(readxl)
library(scales)
library(grid)
library(kableExtra)
library(latex2exp)
```


# Ejercicio 1
Teniendo un diseño completamente al azar, unifactorial, de efectos fijos con 3 tratamientos y 4 repeticiones para cada uno.

## Completa todos los espacios vacios de la tabla de ANOVA:

\begin{table}[H]
\caption{Tabla ANOVA}
\centering
\begin{tabular}{c|ccccc}
\toprule
FV          &  GL       & Sum Sq & Mean Sq & F- value & P-value  \\
\midrule
Tratamiento & t-1 = 2    &        & F*CME = 0.06583571     &  5.6429  &   .025806 (0.01) / .025806 (0.05)\\
\midrule
Error       & n-t = 9    &  CME*(n-t) = 0.105003     & 0.011667&          &          \\
Total       & n-1 = 11  &        &         &          &          \\
\bottomrule
\end{tabular}
\end{table}

## ¿Cuál es el modelo? 

$y_{i,j} = \mu_{i} +  e_{i,j}$


## ¿Cuál es la hipótesis nula?     

$H_{0}: \mu_{1} =  \mu_{2} =  \mu_{3}$

## Con un nivel de significancia $\alpha =.01$, ¿qué cuantil de la distribución $F$ usarías para determinar la zona de rechazo?¿Rechazarías $H_{0}?



## Con un nivel de significancia $\alpha =.05$, ¿qué cuantil de la distribución $F$ usarías para determinar la zona de rechazo?¿Rechazarías $H_{0}?

# Ejercicio 2
Se quiere contrastar la efectividad de 3 diferentes repelentes para insectos, para hacerlo se corrió un pequeño experimento con 12 viajeros de una excursión al Amazonas, aleatoriamente se determinó qué repelente se aplicaría cada viajero y al final del viaje se contó el número de piquetes que cada uno tenía.

```{r}
ejercicio3 <- tibble(viajero = seq(from = 1, to = 12, by = 1),
                     repelente = c(rep("UXM", times = 3), rep("JFH-1", times = 3),
                                   rep("K300", times = 3), rep("Placebo", times = 3)),
                     piquetes = c(3, 1, 2, 6, 6, 9, 2, 4, 0, 7, 9, 5))
```

```{r}
ejercicio3 %>% 
  knitr::kable(format = "latex", booktabs = TRUE, longtable = TRUE, linesep = "",
               escape = TRUE, digits = 2,
               col.names = c("Viajero", "Repelente", "# Piquetes")) %>% 
  row_spec(0, align = "c") %>% 
  kableExtra::kable_styling(latex_options = c("striped", "repeat_header"))
```

Responde lo siguiente:

## ¿Cuántos factores son? ¿Cuántos tratamientos se tienen? y ¿Cuántas repeticiones se hicieron para cada tratamiento?

En los datos existe un único factor **Repelente**. Hay 4 niveles para este factor y como es un único factor se tiene que los niveles son los tratamientos, los cuales son; **UMC**, **JFH-1**, **K300** y **Placebo**. Y se realizaron 3 repeticiones por cada uno de los tratamientos

## ¿Cuál es la unidad experimental? y ¿Cuál es la variable respuesta?

La unidad experiemntal (u.e.) son los **viajeros** y la variable respuesta es el **número de piquetes** en cada viajero.

## ¿Cuál sería la pregunta de investigación?

¿Alguno de los repelentes reduce el número de piquetes en comparación con otros?

## Describe el modelo de efectos y cada uno de sus elementos

Debido a que solamente se tiene un factor, el modelo de efectos es el modelo de medias
\begin{align*}
y_{ij} &= \mu_i + \varepsilon_{ij}
\end{align*}
donde:
\begin{align*}
j &= \text{viajero} = 1, 2, 3. & i &= \text{UMC, JFH-1, K-300, Placebo} \\
\varepsilon_{ij} &= \text{error experimental unidad } ij, & \mu &= \text{media del i-\'esimo tratamiento} \\
y_{ij} &= \text{número de piquetes en el viajero } j \text{ del tratamiento } i & &
\end{align*}

## Especifica los supuestos y las hipótesis

Para este modelo se tienen los siguientes supuestos:

- Existe una población de referencia para cada unidad experimental.
- La variable respuesta de cada unidad de la población (los viajeros) tiene una media $\mu$ y una varianza $\sigma^2$.
- Las unidades observadas se seleccionaron de forma aleatoria para cada población.

Las hipótesis son:
\begin{align*}
H_0 : \mu_1 = \mu_2 = \mu_3 = \mu_4 = \mu \qquad
\text{v.s.} \qquad
H_a &: \mu_i \neq \mu_k, \text{ para alguna } i \neq k
\end{align*}

## Obtén una tabla ANOVA con los datos

```{r}
options(knitr.kable.NA = '')
modelo <- ejercicio3 %>% 
          lm(formula = piquetes ~ repelente)

tbl_anova <- anova(modelo)

tbl_anova %>% 
  as_tibble() %>% 
  bind_rows(summarise_all(tbl_anova, sum)) %>% 
  mutate(fv = c("Repelente", "Error", "Total")) %>% 
  mutate(`Mean Sq` = if_else(fv == "Total", as.double(NA), `Mean Sq`)) %>% 
  select(fv, Df, `Sum Sq`, `Mean Sq`, `F value`, `Pr(>F)`) %>% 
  knitr::kable(format = "latex", booktabs = TRUE, longtable = TRUE, linesep = "",
               escape = TRUE, digits = 4, 
               caption = "Tabla ANOVA",
               col.names = c("F.V", "g.l", "SS", "CM", "F", "Pr(>F)")) %>% 
  row_spec(0, align = "c") %>% 
  kableExtra::kable_styling(latex_options = c("striped", "repeat_header"))
```

## ¿Qué conclusión puedes sacar de la ANOVA?

De la tabla ANOVA, se observa que el p-value $= 0.00763 < 0.01 = \alpha$. Por lo tanto, a un nivel de significancia de $\alpha = 0.01$ se rechaza la hipótesis nula. Por lo que existe algún repelente que tiene un comportamiento diferente al promedio.

## Analiza la diferencia entre pares usando Tukey

```{r}
tuk <- ejercicio3 %>% 
        aov(formula = piquetes ~ repelente) %>% 
        TukeyHSD(ordered = TRUE)

tuk$repelente %>% 
  as.data.frame() %>% 
  rownames_to_column() %>% 
  as_tibble() %>% 
  arrange(diff) %>% 
  knitr::kable(format = "latex", booktabs = TRUE, longtable = TRUE, linesep = "",
               escape = TRUE, digits = 4, 
               caption = "Tabla TukeyHSD",
               col.names = c("Repelente", "Diferencias", "Inferior", "Superior", "p ajustada")) %>% 
  row_spec(0, align = "c") %>% 
  add_header_above(c("", "", "Intervalo de confianza" = 2, "")) %>%
  kableExtra::kable_styling(latex_options = c("striped", "repeat_header"))
```

## Esquematiza la comparación de pares en un cuadro



## ¿Qué puedes concluir?

Las poblaciones de los viajeros que usaron los repelentes **UXM-300** y **K300** tienen la misma media, esto es, ambos repelentes tienen el mismo efecto.

Mientras que la población de los viajeros que usaron el repelente **JFH-1** tiene la misma media que los viajeros con **Placebo**

# Ejercicio 3
Una compañía de pisos desea indagar en la resistencia de 5 diferentes materiales para piso y para ello somete 4 piezas de cada tipo de material a pruebas de resistencia, midiendo el tiempo en segundos que tarda cada material para quebrarse.


