---
title: "Métodos de diseño y Análisis de Experimentos"
subtitle: "Tarea 02"
author:
  - "Rivera Torres Francisco de Jesús"
  - "Rodríguez Maya Jorge Daniel"
  - "Samayoa Donado Víctor Augusto"
  - "Trujillo Bariios Georgina"
date: "Marzo 05, 2019"
output:
  pdf_document:
    toc: false
    number_sections: true
    fig_caption: true
    highlight: kate
    df_print: kable
    includes:
      in_header: tex/header.tex
fontsize: 11pt
documentclass: article
classoption: twoside
fig_align: "center"
---

```{r setup, include = FALSE, eval = TRUE}
knitr::opts_chunk$set(echo = FALSE, eval = TRUE, fig.height = 3)

# Se cargan las librerias a utilizar
library(tidyverse)
library(readxl)
library(scales)
library(grid)
library(kableExtra)
library(latex2exp)
```


# Ejercicio 1
Se sabe que la pagina web de una famosa tienda departamental tiene un tiempo de carga en segundos que se distribuye Normal  $\left(\mu = 5, \sigma^2 = 4 \right)$

- Calcula y grafica la probabilidad de que la página tarde entre 4 y 6 segundos en cargar.
- Calcula y grafica la probabilidad de que la página cargue máximo en 4 segundos.
- Calcula y grafica la probabilidad de que la página tarde 6 segundos o más en cargar.
- Calcula y grafica el mínimo que tarda en cargar la página el $5\%$ de las veces que carga mas lenta.
- Calcula y grafica cuál es el máximo que tarda en cargar la página el $10\%$ de las veces que lo hace más rápido.


# Ejercicio 2
Teniendo $\mathrm{T}$ una variable aleatoria t-student centrada en $0$ y con $13 \mathrm{gl}$.

- Calcula y grafica la probabilidad de que T este en el intervalo $\left[-1, 1 \right]$
```{r fig2_1, fig.height = 3, fig.width = 5, fig.align = "left"}
cord.x <- c(-1, seq(-1, 1, 0.01), 1) 
cord.y <- c(0, dt(seq(-1, 1, 0.01), 13), 0) 
curve(dt(x, 13), 
      xlim=c(-4, 4),
      main=bquote('Probabilidad de que' ~ (T[13] >= -1 ~ "y"~   T[13] <= 1)),
      sub= "T-student (13 grados de lib, centrada en 0)",
      xlab = "cuantil",
      ylab = "densidad",
      cex.main=1.5, cex.lab=1, cex.sub=0.8,
      lwd = 1.5)
polygon(cord.x, cord.y, col='purple')
prob = pt(-1, 13) + 1- pt(1, 13)
legend("topright", legend = paste0("Prob = ", round(prob, 4)))

```

- Calcula y grafica la probabilidad de que T sea menor o igual a $2.16$
```{r fig2_2, fig.height = 3, fig.width = 5, fig.align = "left"}
cord.x <- c(-4, seq(-4, 2.16, 0.01), 2.16) 
cord.y <- c(0, dt(seq(-4, 2.16, 0.01), 13), 0) 
curve(dt(x, 13), xlim=c(-4, 4), 
      main=bquote('Probabilidad de que' ~ T[13] <= 2.16),
      sub= "T-student (13 grados de lib, centrada en 0)",
      xlab = "cuantil",
      ylab = "densidad",
      cex.main=1.5, cex.lab=1, cex.sub=0.8,
      lwd = 1.5)
polygon(cord.x, cord.y, col='purple')
prob = pt(2.16, 13) 
legend("topright", legend = paste0("Prob = ", round(prob, 4)))
```

- Calcula y grafica la probabilidad de que T sea igual o mayor a $2.16$
```{r fig2_3, fig.height = 3, fig.width = 5, fig.align = "left"}
cord.x <- c(2.16, seq(2.16, 4, 0.01), 4) 
cord.y <- c(0, dt(seq(2.16, 4, 0.01), 13), 0) 
curve(dt(x, 13), xlim=c(-4, 4), 
      main=bquote('Probabilidad de que' ~ T[13] >= 2.16),
      sub= "T-student (13 grados de lib, centrada en 0)",
      xlab = "cuantil",
      ylab = "densidad",
      cex.main=1.5, cex.lab=1, cex.sub=0.8,
      lwd = 1.5)
polygon(cord.x, cord.y, col='purple')
prob = 1- pt(2.16, 13)
legend("topright", legend = paste0("Prob = ", round(prob, 4)))

```

- Calcula y grafica la probabilidad de que T sea menor o igual a $-2.16$
```{r fig2_4, fig.height = 3, fig.width = 5, fig.align = "left"}
cord.x <- c(-4, seq(-4, -2.16, 0.01), -2.16) 
cord.y <- c(0, dt(seq(-4, -2.16, 0.01), 13), 0) 
curve(dt(x, 13), xlim=c(-4, 4), 
      main=bquote('Probabilidad de que' ~ T[13] <= -2.16),
      sub= "T-student (13 grados de lib, centrada en 0)",
      xlab = "cuantil",
      ylab = "densidad",
      cex.main=1.5, cex.lab=1, cex.sub=0.8,
      lwd = 1.5)
polygon(cord.x, cord.y, col='purple')
prob = pt(-2.16, 13)
legend("topright", legend = paste0("Prob = ", round(prob, 4)))
```

- Calcula y grafica la probabilidad de que T sea igual o mayor a $-2.16$
```{r fig2_5, fig.height = 3, fig.width = 5, fig.align = "left"}
cord.x <- c(-2.16, seq(-2.16, 4, 0.01), 4) 
cord.y <- c(0, dt(seq(-2.16, 4, 0.01), 13), 0) 
curve(dt(x, 13), xlim=c(-4, 4), 
      main= bquote('Probabilidad de que' ~ T[13] >= -2.16),
      sub= "T-student (13 grados de lib, centrada en 0)",
      xlab = "cuantil",
      ylab = "densidad",
      cex.main=1.5, cex.lab=1, cex.sub=0.8,
      lwd = 1.5)
polygon(cord.x, cord.y, col='purple')
prob = 1- pt(-2.16, 13)
legend("topright", legend = paste0("Prob = ", round(prob, 4)))
```


# Ejercicio 3
Teniendo una variable aleatoria $Q$ que se distribuye $\mathrm{F}$ con parámetros $\left(4, 20 \right)$

- Calcula y grafica la probabilidad de que $Q$ este en el intervalo $\left[ 3, 4 \right]$
- Calcula y grafica la probabilidad de que $Q$ sea 3 o menor
- Calcula y grafica la probabilidad de que $Q$ sea 4 o mayor
- Calcula y grafica el percentil $0.95$ de $Q$
- Calcula y grafica el percentil $0.5$ de $Q$

# Ejercicio 4
Una franquicia quiere determinar si existe diferencia entre la satisfacción de los clientes en los establecimientos de dos de sus franquiciatarios y para ello recolecta datos en 15 establecimientos de cada uno:

```{r}
datos4 <- tibble(f1 = c(6.721351,  6.323979,  4.128115,  9.593806, 11.176376,  5.460104, 2.517744,  9.186292,  4.235253, 8.824826,  5.568107,  6.794284, 5.670497,  8.418545,  5.995717),
                 f2 = c(8.3162646,  2.8591867, 12.9495849,  5.5420510,  3.8361638,  1.1963828,  4.8126178,  1.8920791, 6.1332265, 10.1599013, 5.9033151,  0.5051285,  0.4907579,  4.6517146,  7.0236920))

datos <- datos4

datos4 %>% 
  knitr::kable(format = "latex", booktabs = TRUE, longtable = TRUE, linesep = "",
               #escape = FALSE, #digits = 2,
               caption = "Promedio de satisfacción de los clientes por establecimiento.",
               col.names = c("Franquiciatario 1", "Franquiciatario 2")) %>% 
  kableExtra::kable_styling(latex_options = c("striped", "repeat_header")) %>% 
  kableExtra::footnote(general = "Donde 0 es completamente insatisfecho y 15 completamente satisfecho",
                       general_title = "Nota: ", threeparttable = TRUE)
```

- Escribe la hipótesis nula y la hipótesis alternativa

Consideremos como $\mu_i$ la media de satisfacción de los clientes en los establecimeintos del franquiciatario $i$, $i = 1, 2$. Entonces la hipótesis nula $\left( \mathrm{H}_0 \right)$ y la hipótesis alternativa $\left( \mathrm{H}_a \right)$ quedan como sigue:
\begin{align*}
\mathrm{H}_0 : \mu_1 - \mu_2 = 0 \qquad \text{v.s.} \qquad \mathrm{H}_a : \mu_1 - \mu_2 \neq 0
\end{align*}

- Realiza la prueba de hipótesis correspondiente

Procedemos a graficar las distribuciones muestrales de los datos para tener una noción sobre que tan "diferentes" pueden llegar a ser.

```{r}
datos %>%
  gather(key = tipo, value = valor, c(f1, f2)) %>% 
  ggplot(aes(x = valor, color = tipo)) +
  geom_density() +
  labs(title = "Distribución muestral de niveles de satisfacción en los establecimientos",
       x = "Nivel de satisfacción",
       y = "Densidad") +
  scale_x_continuous(breaks = seq(from = 0, to = 15, by = 1)) +
  scale_color_manual(name = "Franquiciatario", labels = c(1, 2), values = c("steelblue", "firebrick")) +
  theme(plot.title = element_text(hjust = 0.5),
        legend.position = "top")
```


Primero, se procede a realizar una prueba de hipótesis para la igualdad de varianzas (ya que necesitamos saber si la comparación de las medias se realizará con varianzas desconocidas iguales o distintas),

El planteamiento de hipótesis para igualdad de varianzas está dado por:
\begin{align*}
\mathrm{H}_0 : \dfrac{\sigma_y^2}{\sigma_x^2} = 1 \qquad \text{v.s.} \qquad \mathrm{H}_a : \dfrac{\sigma_y^2}{\sigma_x^2} \neq 1
\end{align*}
donde la región de rechazo está dada por
\begin{align*}
C = \left\lbrace x \in X \left| \left( \dfrac{\dfrac{1}{n_1} \sum_{i = 1}^{n_1} (y_i - \mu_y)^2}{\dfrac{1}{n_2} \sum_{i = 1}^{n_2} (x_i - \mu_x)^2} \right) > F^{1 - \nicefrac{\alpha}{2}}_{(n_1-1, n_2-1)} \right. \right\rbrace
\end{align*}
donde $\alpha = 0.1$ para una confianza del $90\%$ y $n_1 = n_2 = `r nrow(datos4)`$.

Calculando el estadístico se tiene que .
```{r, echo = TRUE}
alpha <- 0.1

n1 <- nrow(datos)
n2 <- nrow(datos)

est.f <- qf(1 - alpha, df1 = n1 - 1, df2 = n2 - 1)
```
obteniendo así un valor de $F^{1-\nicefrac{\alpha}{2}}_{(n_1-1, n_2-1)} = `r est.f`$.

Realizando los cálculos para la región de rechazo, se obtiene que 
```{r, echo = TRUE}
library(tidyverse)

x <- datos %>% 
     pull(f1)
y <- datos %>% 
     pull(f2)

var_f1 <- sum((y - mean(y))^2)/n1
var_f2 <- sum((x - mean(x))^2)/n2

f <- var_f1/var_f2
```
\begin{align*}
\left( \dfrac{\dfrac{1}{n_1} \sum_{i = 1}^{n_1} (y_i - \mu_y)^2}{\dfrac{1}{n_2} \sum_{i = 1}^{n_2} (x_i - \mu_x)^2} \right) = `r f`
\end{align*}

En este caso observamos que:
\begin{align*}
`r f` = \left( \dfrac{\dfrac{1}{n_1} \sum_{i = 1}^{n_1} (y_i - \mu_y)^2}{\dfrac{1}{n_2} \sum_{i = 1}^{n_2} (x_i - \mu_x)^2} \right) > F^{1-\nicefrac{\alpha}{2}}_{(n_1-1, n_2-1)} = `r est.f`
\end{align*}
por lo tanto se rechaza la hipótesis nula de que ambas poblaciones tienen varianza igual. Es decir, consideramos que las poblaciones (establecimientos de franquiciatario 1 y establecimientos de franquiciatario 2) tienen varianza distinta.

Con lo anterior, se procede a realizar una prueba de hipótesis bilateral (de dos colas), para las medias de ambas poblaciones (establecimientos de franquiciatario 1 y establecimientos de franquiciatario 2).

```{r, echo = TRUE}
test4 <- t.test(x, y, alternative = "two.sided", paired = FALSE,
                conf.level = 0.9, var.equal = FALSE, conf.int = TRUE)

test4
```

En este caso observamos que $\mathrm{p-value} > 0.1 = \alpha$

- Construye el intervalo de confianza para la diferencia de medias usando un nivel de confianza de $90\%$

El intervalo de confianza está dado por:
```{r, echo = TRUE}
test4$conf.int
```

```{r}
conf_int <- test4$conf.int
```

En este caso observamos que $0 \in \left( `r round(conf_int[1], 2)`, `r round(conf_int[2], 2)` \right)$

- Concluye

Lo anterior nos indica que, con una cofianza del $90\%$, podemos afirmar que el nivel de satisfacción, en promedio, que proporcionan los establecimientos de ambos franquiciatarios es el mismo.
