---
title: "Métodos de diseño y Análisis de Experimentos"
subtitle: "Tarea 02"
author:
  - "Rivera Torres Francisco de Jesús"
  - "Rodríguez Maya Jorge Daniel"
  - "Samayoa Donado Víctor Augusto"
  - "Trujillo Bariios Georgina"
date: "Marzo 05, 2019"
output:
  pdf_document:
    toc: false
    number_sections: true
    fig_caption: true
    highlight: kate
    df_print: kable
    includes:
      in_header: tex/header.tex
fontsize: 11pt
documentclass: article
classoption: twoside
fig_align: "center"
---

```{r setup, include = FALSE, eval = TRUE}
knitr::opts_chunk$set(echo = FALSE, eval = TRUE, fig.height = 3)

# Se cargan las librerias a utilizar
library(tidyverse)
library(readxl)
library(scales)
library(grid)
library(kableExtra)
library(latex2exp)
```


# Ejercicio 1
Se sabe que la pagina web de una famosa tienda departamental tiene un tiempo de carga en segundos que se distribuye Normal  $\left(\mu = 5, \sigma^2 = 4 \right)$

- Calcula y grafica la probabilidad de que la página tarde entre 4 y 6 segundos en cargar.
- Calcula y grafica la probabilidad de que la página cargue máximo en 4 segundos.
- Calcula y grafica la probabilidad de que la página tarde 6 segundos o más en cargar.
- Calcula y grafica el mínimo que tarda en cargar la página el $5\%$ de las veces que carga mas lenta.
- Calcula y grafica cuál es el máximo que tarda en cargar la página el $10\%$ de las veces que lo hace más rápido.


# Ejercicio 2
Teniendo $\mathrm{T}$ una variable aleatoria t-student centrada en $0$ y con $13 \mathrm{gl}$.

- Calcula y grafica la probabilidad de que T este en el intervalo $\left[-1, 1 \right]$
- Calcula y grafica la probabilidad de que T sea menor o igual a $2.16$
- Calcula y grafica la probabilidad de que T sea igual o mayor a $2.16$
- Calcula y grafica la probabilidad de que T sea menor o igual a $-2.16$
- Calcula y grafica la probabilidad de que T sea igual o mayor a $-2.16$


# Ejercicio 3
Teniendo una variable aleatoria $Q$ que se distribuye $\mathrm{F}$ con parámetros $\left(4, 20 \right)$

- Calcula y grafica la probabilidad de que $Q$ este en el intervalo $\left[ 3, 4 \right]$
- Calcula y grafica la probabilidad de que $Q$ sea 3 o menor
- Calcula y grafica la probabilidad de que $Q$ sea 4 o mayor
- Calcula y grafica el percentil $0.95$ de $Q$
- Calcula y grafica el percentil $0.5$ de $Q$

# Ejercicio 4
Una franquicia quiere determinar si existe diferencia entre la satisfacción de los clientes en los establecimientos de dos de sus franquiciatarios y para ello recolecta datos en 15 establecimientos de cada uno:

```{r}
datos4 <- tibble(f1 = c(6.721351,  6.323979,  4.128115,  9.593806, 11.176376,  5.460104, 2.517744,  9.186292,  4.235253, 8.824826,  5.568107,  6.794284, 5.670497,  8.418545,  5.995717),
                 f2 = c(8.3162646,  2.8591867, 12.9495849,  5.5420510,  3.8361638,  1.1963828,  4.8126178,  1.8920791, 6.1332265, 10.1599013, 5.9033151,  0.5051285,  0.4907579,  4.6517146,  7.0236920))

datos4 %>% 
  knitr::kable(format = "latex", booktabs = TRUE, longtable = TRUE, linesep = "",
               #escape = FALSE, #digits = 2,
               caption = "Promedio de satisfacción de los clientes por establecimiento.",
               col.names = c("Franquiciatario 1", "Franquiciatario 2")) %>% 
  kableExtra::kable_styling(latex_options = c("striped", "repeat_header")) %>% 
  kableExtra::footnote(general = "Donde 0 es completamente insatisfecho y 10 completamente satisfecho",
                       general_title = "Nota: ", threeparttable = TRUE)
```

- Escribe la hipótesis nula y la hipótesis alternativa
- Realiza la prueba de hipótesis correspondiente
- Construye el intervalo de confianza para la diferencia de medias usando un nivel de confianza de $90\%$
- Concluye


